【裁判字號】    97,交聲,725
【裁判日期】    970514
【裁判案由】    交管條例聲異
【裁判全文】
臺灣板橋地方法院交通事件裁定         97年度交聲字第725號
原處分機關  交通部公路總局臺北區監理所
異  議  人
即受處分人  甲○○
上列受處分人因違反道路交通管理處罰條例案件，對於交通部公
路總局臺北區監理所於民國九十七年三月十一日所為之處分（原
處分案號：北監自裁字裁四０－ＺＨＢ０七一０五０號）聲明異
議，本院裁定如下：
    主    文
異議駁回。
    理    由
一、按汽車行駛快速公路，應依速限標誌指示，高速公路及快速
    公路交通管制規則第五條第一項前段定有明文。又汽車行駛
    於快速公路，而不遵守使用限制、禁止、行車管制及管理事
    項之管制規則而有行車速度超過規定之最高速限者，處汽車
    駕駛人新臺幣（下同）三千元以上六千元以下罰鍰，並記違
    規點數一點，道路交通管理處罰條例第三十三條第一項第一
    款、第六十三條第一項第一款亦分別規定甚明。次按汽車駕
    駛人之行為經以科學儀器取得證據資料證明其行為違規，當
    場不能或不宜攔截製單舉發者，得逕行舉發，同條例第七條
    之二第一項第七款亦定有明文。
二、原處分意旨略以：本件異議人即受處分人甲○○於民國九十
    六年十二月三日十四時四十八分許，駕駛其所有之車號五二
    ０六—ＧＸ號自用小客車，行經限速為時速一百一十公里之
    國道三號高速公路北向三０七點五公里處，為警採用雷達自
    動測速照相儀器測得受處分人以超過最高時速二十公里以內
    之時速一百二十四公里速度行駛，經內政部警政署國道公路
    警察局第八警察隊白河分隊警員以受處分人有違反道路交通
    管理處罰條例第三十三條第一項第一款規定之行為，於九十
    六年十二月三十一日檢附採證照片填製內政部警政署國道公
    路警察局公警局交字第ＺＨＢ０七一０五０號舉發通知單逕
    行舉發，嗣將舉發通知書送達於受處分人後，受處分人於舉
    發通知單所載應到案日期（即九十七年一月三十日）前提出
    申訴，原處分機關請舉發單位調查結果，仍認受處分人有違
    反道路交通管理處罰條例第三十三條第一項第一款之違規行
    為，乃於九十七年三月十一日以北監自裁字裁四０－ＺＨＢ
    ０七一０五０號裁決書，依道路交通管理處罰條例第三十三
    條第一項第一款、第六十三條第一項第一款（漏裁第一款）
    及違反道路交通管理事件統一裁罰基準表之規定，裁處受處
    分人罰鍰三千元，並記違規點數一點，此有內政部警政署國
    道公路警察局公警局交字第ＺＨＢ０七一０五０號舉發通知
    單、交通部公路總局臺北區監理所北監自裁字裁四０—ＺＨ
    Ｂ０七一０五０號違反道路交通管理事件裁決書、內政部警
    政署國道公路警察局第八警察隊九十七年二月十四日公警八
    交字第０九七０八七０二九四號函各一件在卷足憑。
三、聲明異議意旨略以：本人無超速情事，且執勤員警係以偷拍
    方式採證，員警未裝置明顯標誌且未開啟警示燈，又本案誤
    差值為百分之一點一三，故採證器材是否因誤差值造成錯誤
    取締，倘該科學儀器誤差值大於百分之一點一三，則本案應
    屬誤差範圍，不得以該儀器採證結果作為舉發違規之唯一證
    據，故舉發行為應屬無效云云。
四、經查：本件異議人於前揭時間駕駛前揭車號之自小客車經過
    前揭路段之事實，並不否認，惟以前開情詞置辯，然本件執
    勤警員所使用雷射測速自動照相儀器，行駛中車輛進入偵則
    範圍即自動偵測，測獲違規超速車輛時，測速照相機即自動
    照相，且每年皆送檢驗並通過經濟部標準檢驗局檢驗合格（
    檢定合格單號碼ＭＯＧＡ0000000Ａ，Ｂ，檢定日期
    為九十六年九月五日，有效日期為九十七年九月三十日），
    此有經濟部標準檢驗局九十六年九月五日Ｍ0000000
    0號雷射測速儀檢定合格證書一紙在卷足憑，是於測得異議
    人超速行駛之日，該具雷射測速儀尚在檢驗合格期限內，而
    異議人駕駛之上開自用小客車於上開時、地，經執勤警員使
    用雷射測速自動照相儀器測得車速為每小時一百二十四公里
    （超速十四公里），亦有上開舉發照片一幀在卷供參，是異
    議人於高速公路超速行駛之違規事實，足堪認定。再者，行
    為人有駕駛汽車行車速度超過規定之最高時速未逾十公里情
    形，而未嚴重危害交通安全、秩序或發生交通事故，且情節
    輕微，以不舉發為適當者，交通勤務警察或依法令執行交通
    稽查任務人員得對其施以勸導，免予舉發，違反道路交通管
    理事件統一裁罰基準及處理細則第十二條第一項第十一款定
    有明文。考其立法目的，在避免機器操作誤差（包含測速照
    相機器本身之誤差、操作人員使用之誤差、超速車輛儀表板
    顯示之誤差等），於超速情節未嚴重危害交通安全等情形下
    ，賦予交通警察得實施勸導代替舉發之行政裁量權，以杜爭
    議，若無上開情形，違規人尚不得據此作為免罰之依據。異
    議人違規之行駛速度為每小時一百二十四公里，已超速十四
    公里里，異議人亦無任何證據證明測速儀器有任何操作誤差
    之處，故異議人並無主張寬限值之餘地。另異議人雖辯稱員
    警係以偷拍方式採證，然觀諸前揭警局之函覆內容可知，該
    隊依規定已於北向三百零七點九公里處豎立「前有測速照相
    」之告示牌，足見該路段交通標誌之設置已至為明確，本件
    應係異議人本身疏未注意所致之違規堪可認定，是異議人所
    辯該本件係員警偷拍云云，要無足採。
五、綜上所述，本件異議人確有於上開時、地，駕駛車牌號碼為
    五二０六—ＧＸ號自用自小客車以時速一二四公里速度超速
    行駛之事實，有舉發照片一幀在卷為憑，是本件違規事實已
    甚明確。異議人所辯上開各節，無解於本件違規事實之成立
    ，尚不能據以免罰。原處分機關據以援引首揭規定，裁處罰
    鍰三千元，並記違規點數一點，於法並無不合，本件異議為
    無理由，應予駁回。
據上論斷，應依道路交通案件處理辦法第十九條，裁定如主文。
中    華    民    國    97    年    5    月    14    日
                  交通法庭法  官  吳冠霆
上正本證明與原本無異。
如不服本裁定，應於裁定送達後五日內向本院提出抗告狀。
                          書記官  黃炎煌
中    華    民    國    97    年    5    月    14    日


司法院資訊處製作；財團法人民間司法改革基金會備份。
